【裁判字號】    96,審抗,150
【裁判日期】    970109
【裁判案由】    拍賣抵押物
【裁判全文】
臺灣高雄地方法院民事裁定             96年度審抗字第150號
抗  告  人  甲○○
訴訟代理人  林敬信律師
相  對  人  乙○○
上列當事人間拍賣抵押物事件，抗告人對於本院民國96年7 月5
日96年度拍字第1902號裁定提起抗告，本院裁定如下：
    主    文
原裁定廢棄。
相對人之聲請駁回。
程序費用新台幣參仟元由相對人負擔。
    理    由
一、抗告意旨略以：本件抵押權所約定之清償期為民國97年5 月
    20日，尚未屆至，相對人聲請拍賣抵押物，於法無據，為此
    提起抗告，求為廢棄原裁定等語
二、按民法第873 條第1 項規定，抵押權人於債權已屆清償期而
    未受清償者，得聲請法院拍賣抵押物，就其賣得價金而受清
    償。抵押權人依此項規定聲請拍賣抵押物，屬非訟事件，法
    院所為准駁之裁定，對於債權、抵押權存否及抵押權標的物
    範圍等均無實體確定效力。故祗須其抵押權已經依法登記，
    且債權已屆清償期而未受清償，法院自應依登記內容為准許
    拍賣抵押物之裁定。最高法院93年度台抗字第8 號裁判要旨
    參照。
三、原裁定以：相對人主張抗告人於87年5 月22日以原裁定附表
    所示不動產，設定本金新台幣（下同）五百萬元之抵押權登
    記予伊，詎清償期屆至後，未依約清償等情，爰聲請准予拍
    賣抵押物，並提出抵押權設定契約書、他項權利證明書、土
    地及建物登記簿謄本為證，經核尚無不合，而裁定准許拍賣
    抵押物之聲請。
四、然查，本件抵押權係於87年5 月22日辦畢設定登記，權利價
    值為本金新台幣5,000,000 元，權利存續期間係自87年5 月
    21日起至97年5 月20日止，清償日期為97年5 月20日（見原
    法院拍字卷7 頁以下之土地及建物登記謄本、抵押權設定契
    約書），足見，本件抵押權所約定之清償期應為97年5 月20
    日，相對人於96年6 月25日聲請拍賣抵押物時，抵押權所登
    記之清償期限尚未屆至，依形式審查，法院自無從准許相對
    人拍賣抵押物之聲請。至相對人雖稱上開抵押權之清償期限
    應以何時結束合夥關係即應就合夥標的物結算等語，惟縱認
    所稱屬實，亦係實體權利義務之爭執，並非本件非訟程序所
    得審究，自應由抵押權人另為訴訟解決之，附此敘明。
五、綜上所述，原裁定准許相對人拍賣抵押物之聲請，尚有違誤
    ，抗告意旨指摘原裁定不當，求為廢棄，為有理由，爰由本
    院將原裁定廢棄，並更為裁定如主文第二、三項所示。
六、據上論結，本件抗告為有理由，依非訟事件法第44條、第46
    條、第21條、民事訴訟法第492 條、第78條，裁定如主文。
中    華    民    國    97    年    1     月    9     日
                            民事第二庭
                                審判長法官 林紀元
                                法      官 楊國祥
                                法      官 蘇姿月
以上正本證明與原本無異。
本裁定不得抗告。
中    華    民    國    97    年    1     月    9     日
                                書  記  官  陳美月


司法院資訊處製作；財團法人民間司法改革基金會備份。
